【裁判字號】    99,審訴,3443
【裁判日期】    991029
【裁判案由】    毒品危害防制條例
【裁判全文】
臺灣高雄地方法院刑事判決            99年度審訴字第3443號
公  訴  人  臺灣高雄地方法院檢察署檢察官
被      告  乙○○
上列被告因毒品危害防制條例案件，經檢察官提起公訴（99年度
撤緩毒偵字第33號），嗣本院訊問被告後，因被告就其被訴事實
為有罪之陳述，經詢問被告及檢察官之意見後，合議庭裁定由受
命法官依簡式審判程序獨任審理，並判決如下：
    主  文
乙○○施用第一級毒品，累犯，處有期徒刑拾月。又施用第二級
毒品，累犯，處有期徒刑陸月。應執行有期徒刑壹年參月。
    事  實
一、乙○○前於民國88年間因施用毒品案件，經臺灣台南地方法
    院以88年度毒聲字第2 號裁定送觀察勒戒後，因認有繼續施
    用毒品傾向，再以88年度毒聲字第318 號裁定令入戒治處所
    施以強制戒治，嗣經88年度毒聲字1888號裁定停止戒治，於
    88年7 月14日因停止其處分出監，所餘戒治期間交付保護管
    束，89年1 月31日交付保護管束期滿，經臺灣台南地方法院
    檢察署檢察官於89年度戒毒偵字第92號為不起訴處分確定。
    復於上開強制戒治執行完畢釋放後5 年內，於92年間再因施
    用毒品案件，經本院92年度訴字第3001號判處有期徒刑9 月
    確定。又因施用毒品案件，經本院以95年度訴字第1974號判
    處有期徒刑1 年、5 月，合併定應執行刑為有期徒刑1 年4
    月確定，經減刑後合併定應執行刑為有期徒刑8 月確定，於
    96年7 月16日縮刑期滿執行完畢。詎其不知悔改，明知海洛
    因、甲基安非他命業經毒品危害防制條例第2 條第2 項第1
    款、第2 款明定為第一、二級毒品，不得非法施用，仍基於
    施用第一級毒品海洛因、第二級毒品甲基安非他命之犯意，
    於98年11月9 日、10日間之某日某時許，於高雄縣梓官鄉○
    ○路附近某工寮內，分別以海洛因摻水置於針筒內注射、甲
    基安非他命置於鋁箔紙上燒烤之方式，施用第一、二級毒品
    海洛因、甲基安非他命各1 次。嗣於同年11月12日13時許，
    在高雄縣梓官鄉○○路旁，因形跡可疑為警盤查。經乙○○
    同意採集尿液送驗，檢驗結果呈嗎啡、可待因、甲基安非他
    命陽性反應，始悉上情。
二、案經高雄縣政府警察局岡山分局報告臺灣高雄地方法院檢察
    署檢察官偵查起訴。
    理  由
一、本件被告乙○○所犯均為死刑、無期徒刑、最輕本刑為3年
    以上有期徒刑以外之罪，其於審判程序中就被訴事實為有罪
    之陳述，經本院告知簡式審判程序之旨，並聽取當事人意見
    後，認宜進行簡式審判程序，爰依刑事訴訟法第273條之1第
    1項規定，裁定進行簡式審判程序，合先敘明。又簡式審判
    程序之證據調查，依刑事訴訟法第273條之2規定，不受同法
    第159條第1項審判外陳述排除之限制，再被告對於卷內之各
    項證據亦不爭執證據能力（本院卷第28頁背面、第29頁），
    故卷內所列之各項證據，自得作為證據，先予敘明。
二、前揭事實，業據被告於偵訊及本院審理中坦承不諱；其為警
    查獲時所採尿液經送檢驗結果（檢體編號；岡980526），確
    呈嗎啡、可待因、甲基安非他命之陽性反應，此有高雄縣政
    府警察局岡山分局赤崁派出所毒品案件嫌犯尿液採證檢驗對
    照表、臺灣檢驗科技股份有限公司濫用藥物尿液檢驗報告各
    1 份（參偵一卷第6 、8 頁）在卷可稽。綜上所述，被告上
    開任意性之自白既有前揭證據可佐，核與事實相符，自得採
    為論罪科刑之依據。又被告有犯罪事實欄所載之犯罪前科及
    執行情形，有臺灣高等法院被告前案紀錄表1 份在卷可稽，
    是本案事證已臻明確，被告犯行洵堪認定。
三、按毒品危害防制條例於92年7 月9 日修正公布，自93年1 月
    9 日施行，其中第20條、第23條將施用毒品之刑事處遇程序
    程序，區分為「初犯」及「5 年內再犯」、「5 年後再犯」
    。依其立法理由之說明：「初犯」，經觀察、勒戒或強制戒
    治後，應為不起訴處分或不付審理之裁定；經觀察、勒戒或
    強制戒治執行完畢釋放後，「5 年內再犯」者，因其再犯率
    甚高，原實施之觀察、勒戒及強制戒治既已無法收其實效，
    爰依法追訴或裁定交付審理。至於經觀察、勒戒或強制戒治
    執行完畢釋放後，「5 年後再犯」者，前所實施之觀察、勒
    戒或強制戒治已足以遮斷其施用毒品之毒癮，為期自新及協
    助其斷除毒癮，仍適用「初犯」規定，先經觀察、勒戒或強
    制戒治之程序。從而依修正後之規定，僅限於「初犯」及「
    5 年後再犯」2 種情形，始應先經觀察、勒戒或強制戒治程
    序。倘被告於5 年內已再犯，經依法追訴處罰，縱其第3 次
    （或第3次 以上）再度施用毒品之時間，在初犯經觀察、勒
    戒或強制戒治執行完畢釋放5 年以後，已不合於「5 年後再
    犯」之規定，且因已於「5 年內再犯」，顯見其再犯率甚高
    ，原實施觀察、勒戒或強制戒治，已無法收其實效，即應依
    該條例第10 條 處罰（最高法院95年5 月9 日第7 次刑事庭
    會議決議參照）。本件被告前因施用毒品案件，經送強制戒
    治，於88年7 月14日停止處分出監並交付保護管束，於89年
    1 月31日保護管束期滿，嗣因施用毒品案件，經本院以92年
    度訴字第3001號判處有期徒刑9 月確定，於94年5 月5 日執
    行完畢出監，有臺灣高等法院被告前案紀錄表1 份在卷可按
    ，故被告於前述強制戒治執行完畢釋放後，5 年內已再犯上
    開施用毒品罪，並經判決確定，則其再度犯本件施用毒品犯
    行，雖距前述強制戒治執行完畢釋放後已逾5 年，揆諸前開
    說明，仍應依法論科。
四、核被告乙○○所為，係分別犯毒品危害防制條例第10條第1
    項之施用第一級毒品罪及同條第2 項之施用第二級毒品罪。
    被告因施用而持有海洛因、甲基安非他命之低度行為，應為
    施用之高度行為所吸收，均不另論罪。又被告所犯上開2 罪
    ，犯意各別，罪質各異，行為互殊，應予分論併罰。又被告
    有犯罪事實欄所載之犯罪前科及執行情形，有臺灣高等法院
    被告前案紀錄表1 份在卷可查，其於上開有期徒刑執行完畢
    後5 年內，故意再犯本件有期徒刑以上之2 罪，均為累犯，
    均應依刑法第47條第1 項之規定加重其刑。爰審酌被告歷經
    觀察勒戒、強制戒治，然仍未戒除毒癮，顯見其意志不堅，
    惟念其施用毒品之行為，究屬戕害自己身心，尚未危害他人
    ，且於本院審理中已坦承犯行，犯罪後態度良好等一切情狀
    ，並參酌檢察官之具體求刑，分別量處如主文所示之刑，並
    定其應執行之刑，以示懲儆。
據上論斷，應依刑事訴訟法第273條之1第1項、第299條第1項前
段，毒品危害防制條例第10條第1項、第2項，刑法第11條前段、
第47條第1項、第51條第5款，判決如主文。
本案經檢察官甲○○到庭執行職務。
中    華    民    國    99    年    10    月    29    日
                  刑事第十庭    法  官  張  震
以上正本證明與原本無異。
如不服本判決應於收受送達後10日內向本院提出上訴書狀，並應
敘述具體理由；如未敘述上訴理由者，應於上訴期間屆滿後20日
內向本院補提理由書（均須按他造當事人之人數附繕本）「切勿
逕送上級法院」。
中    華    民    國    99    年    10    月    29    日
                                書記官  邱家銘
附錄本判決論罪科刑之法條：
毒品危害防制條例第10條第1項
施用第一級毒品者，處6月以上5年以下有期徒刑。
毒品危害防制條例第10條第2項
施用第二級毒品者，處3年以下有期徒刑。

司法院資訊處製作；財團法人民間司法改革基金會備份。
